臺灣高雄地方法院鳳山簡易庭裁定
111年度鳳秩字第45號
移送機關    高雄市政府警察局鳳山分局
被移送人    林倚令



上列被移送人因違反社會秩序維護法案件，經移送機關以111年7
月12日高市警鳳分偵字第11173209900號移送書移送審理，本院
裁定如下：
    主  文
林倚令不罰。
    理  由
一、移送意旨略以：被移送人林倚令於民國（下同）111年6月24
    日下午9時32分於高雄市○○區○○○路000號前，經警方盤查身
    分拒絕陳述，另於被帶返所途中對女警徒手攻擊，因而認被
    移送人上述行為已違反社會秩序維護法（下稱社維法）第67
    條第1項第2款及第85條第1款之規定等語。
二、按於警察人員依法調查時，就其姓名、住所或居所，為不實
    陳述或不為陳述，得處3日以下拘留或新臺幣12,000元以下
    罰鍰；於公務員依法執行職務時，以顯然不當之言詞或行動
    相加，尚未達強暴脅迫或侮辱之程度者，處拘留或12,000 
    元以下罰鍰，社維法第67條第1項第2款、第85條第1 款分別
    定有明文。惟上開規定係基於國家權力行使之及保障及國家
    法益之保護，所要保護者應僅限於公務員合法執行職務之行
    為，對於非法之職務行為，自無加以保護之必要。若人民對
    於公務員之非法職務行為加以反抗，則對於國家權力意志之
    貫徹並無任何損傷可言，自無所謂可罰性。又按犯罪事實應
    依證據認定之，無證據不得認定犯罪事實；法院受理違反本
    法案件，除本法有規定者外，準用刑事訴訟法之規定，刑事
    訴訟法第154 條第2 項、社維法第92條亦有明文。
三、移送意旨認被移送人有違反社維法第67條第1項第2款及第85
    條第1款之規定，無非以被移送人於警局之陳述、職務報告
    及密錄影像為其論據。惟分據本院認定如下：
　㈠被移送人並無違反社維法第67條第1項第2款規定：
　　移送機關認被移送人係因站立於內車道，造成其他用路人安
    全危害及阻礙警方疏導交通，故對其進行盤查，惟被移送人
    拒絕陳述，故有違上開規定，並據移送機關提出高雄市政府
    警察局鳳山分局違反社會秩序維護法報告單在卷可憑（本院
    卷第11頁），是本件應審究者，即在於員警之盤查是否適法
    ，而符合該條規定之「依法調查」要件。惟依警察職權行使
    法第6 條規定，在公共場所或合法進入之場所，查驗他人身
    分需符合：合理懷疑其有犯罪之嫌疑或有犯罪之虞者。有
    事實足認其對已發生之犯罪或即將發生之犯罪知情者。有
    事實足認為防止其本人或他人生命、身體之具體危害，有查
    證其身分之必要者。滯留於有事實足認有陰謀、預備、著
    手實施重大犯罪或有人犯藏匿之處所者。滯留於應有停（
    居）留許可之處所，而無停（居）留許可者。行經指定公
    共場所、路段及管制站者之要件。然經本院勘驗紀錄事發經
    過之密錄影像，可知：當時員警於上開時地處理交通車禍案
    件時，被移送人先站立於道路中央圍觀，經員警規勸離開後
    ，即移動位置至道路旁停車格處，嗣員警將車禍案件處理至
    一段落，上前詢問被移送人是否為上開車禍事故之相關人士
    ，得到被移送人否定之答案後，員警即勸被移送人離開，惟
    被移送人似認員警態度不佳，故要求紀錄員警編號，員警即
    於被移送人紀錄其編號後稱要盤查被移送人之身份資料，並
    在被移送人拒絕回答後告知需將被移送人帶回警局，而在被
    移送人拒絕坐上警車時，雙方似發生推擠及肢體碰觸，而上
    開推擠及肢體碰觸因拍攝角度問題而未成功完整紀錄一節。
    是被移送人雖初時有站立於內車道之行為，然於員警規勸下
    已離開車道，當時員警亦未就被移送人有何盤查其身分之行
    為，係於被移送人表示要抄錄員警編號後，方稱需行盤查等
    語，可認其盤查時現場之情狀已發生改變，尚難認被移送人
    有何站立於內車道，造成其他用路人安全危害及阻礙警方疏
    導交通之情形。又員警當時雖表明要盤查被移送人身分，然
    未就其盤查係依前引警察職權行使法第6條之何款要件進行
    盤查，僅稱因被移送人阻擾執行公務，故要求被移送人提出
    證件等語，並向被移送人稱：你憑什麼查我，我問你一句就
    好(台語)，你可以查我，為什麼我不能查你等語。然當時員
    警將車禍案件處理告一段落，如前所述，則被移送人阻擾員
    警執行何公務，亦未明確，是本案員警就被移送人身分之盤
    查，是否符合「依法調查」之要件，已非無疑，則被移送人
    於警方詢問當下及帶回警局後皆拒絕陳述之情狀，自難認有
    違反社會秩序維護法第67條第1項第2款之情形。
　㈡被移送人並無違反社維法第85條第1款規定：
　　移送意旨又稱被移送人有徒手攻擊女警一情等語。惟依勘驗
    密錄影像之結果，可知因警方盤查遭拒，欲將被移送人帶回
    警局時，被移送人先係不斷詢問伊為何要上警車，並於警方
    將其推入警車內時，方因抗拒而生推擠及肢體碰觸等情；又
    密錄影像因角度問題，並未完整錄製到推擠之過程，亦有員
    警職務報告在卷可稽（本院卷第35頁），是移送意旨所指應
    係被移送人為抗拒上警車所生之推擠抵抗行為。然被移送人
    拒絕陳述，並無違法一節，已據本院認定如前，則員警要求
    被移送人上警車，是否屬依法執行職務，已難認定；又觀諸
    上開勘驗結果，因未完整錄製全部過程，僅能看到被移送人
    因抗拒上警車而推擠，尚難能認定被移送人有蓄意之攻擊行
    為，則被移送人因對警方要求其上警車之舉動有所質疑而為
    抵抗，亦難認有達顯然不當之行動相加程度，自無從認被移
    送人有違反社會秩序維護法第85條第1 款之情形。
四、從而，本件就被移送人之行為，既難以社維法第67條第1項
    第2款及第85條第1款相繩，復查無其他證據足資證明被移送
    人有何違序之行為，依據上開說明，應為不罰之諭知。
五、依社維法第45條第2項，裁定如主文。
中　　華　　民　　國　　111 　年　　9 　　月　　26　　日
          　　　　鳳山簡易庭  法　  官  李怡蓉
以上正本係照原本作成。
如不服本裁定，得於裁定書送達之翌日起5日內，以書狀敘明理
由，向本庭提出抗告。
中　　華　　民　　國　　111 　年　　9 　　月　　26　　日
                              書 記 官  陳冠廷